臺灣臺中地方法院刑事判決
110年度簡上字第511號
上  訴  人  
即  被  告  偕儷齡


選任辯護人  陳世川  律師（法扶基金會）
上列上訴人即被告因竊盜案件，不服本院中華民國110年10月27
日110年度沙簡字第543號刑事簡易判決（聲請簡易判決處刑案號
：110年度速偵字第3585號），提起上訴，本院管轄第二審之合
議庭，判決如下：
    主    文
原判決撤銷。
偕儷齡犯車站竊盜罪，免刑。
    犯罪事實
一、偕儷齡於民國110年9月13日中午12時26分許，在臺中市○○區
    ○○路0段000號臺中航空站公車站候車室內，竟意圖為自己不
    法之所有，趁曾美貴至廁所盥洗之機會，竊取曾美貴放置於
    座位處塑膠袋內之葡萄乾1包(價值新臺幣【下同】200元)及
    隨身包內之悠遊卡1張(內有儲值金額614元)，得手後旋即將
    葡萄乾食用殆盡，嗣遭曾美貴發覺報警處理，而當場查獲並
    扣得上開悠遊卡1張。
二、案經曾美貴訴由臺中市政府警察局清水分局報請臺灣臺中地
    方檢察署檢察官偵查起訴。
    理    由
壹、證據能力部分：
一、按被告以外之人於審判外之言詞或書面陳述，除法律有規定
    者外，不得作為證據，刑事訴訟法第159條第1項固有明文。
    惟被告以外之人於審判外之陳述，雖不符同法第159條之1至
    第159之4之規定，而經當事人於審判程序同意作為證據，法
    院審酌該言詞陳述或書面陳述作成時之情況，認為適當者，
    亦得為證據，同法第159條之5第1項亦有明文。本判決所引
    用被告以外之人於審判外之言詞或書面陳述，對被告偕儷齡
    而言，性質上屬傳聞證據，且其及其辯護人已知悉有刑事訴
    訟法第159條第1項之情形，並表示同意作為證據，本院審酌
    上開證據作成時之情況，尚無違法取證或不當之情形，以之
    作為證據應屬適當，依刑事訴訟法第159條之5第1項規定，
    應認本案後述所引之傳聞證據，有證據能力。
二、傳聞法則乃對於被告以外之人於審判外之言詞或書面陳述而
    為之規範。本判決以下引用之非供述證據，無刑事訴訟法第
    159條第1項規定傳聞法則之適用，因與本案待證事實具有關
    聯性，且無證據證明係公務員違法取得之物，依法自得作為
    證據。
貳、實體部分：
一、上開犯罪事實，迭據被告於警詢、檢察官偵查中及本院審理
    時，均坦承不諱，核與證人曾美貴於警詢時證述之情節相符
    ，並有員警職務報告、航空警察局高雄分局臺中分駐所搜索
    扣押筆錄、扣押物品目錄表、贓物認領保管單、監視器翻拍
    畫面及現場照片等在卷可稽，足認被告之自白應與事實相符
    。從而，本件事證明確，被告上開犯行洵堪認定。
二、按刑法第321條第1項第6款之加重竊盜罪，係因犯罪場所而
    設之加重處罰規定，車站或埠頭為供旅客上下或聚集之地，
    當以車船停靠旅客上落停留及必經之地為限（最高法院62年
    台上字第3539號判例意旨參照）；從而，如售票廳、候車室
    、行李提領處及月台等處，自均屬之。查本件被告行竊地點
    乃在臺中航空站公車站之候車室內，當屬旅客必經之地。是
    核被告所為，係犯刑法第321條第1項第6款之在車站竊盜罪
    。
三、原審以被告罪證明確，而予論罪科刑，固非無見，惟查：被
    告領有輕度身心障礙證明，並有全身性抽搐癲癇病史併有中
    度智能障礙乙節，有上開身心障礙證明、中國醫藥大學附設
    醫院診斷證明書及110年12月28日院醫事字第1100018248號
    函檢送之病歷0份在卷可佐（見110年度速偵字第3585號卷第
    85頁、本院卷第21、53頁），足認其情緒及行為控管未能與
    一般人同視，且其行為態樣為竊取物品食用，目的在於果腹
    充飢，並非取得財物本身之金錢價值或使用利益，亦非意在
    轉售牟利，犯罪情節及惡性實屬輕微，原審未及審酌於此，
    容有未洽，上訴人上訴請求量處較輕之刑，非無理由，自應
    由本院予以撤銷改判。
四、按刑法第61條第2款規定：「犯下列各罪之一，情節輕微，
    顯可憫恕，認為依第59條規定減輕其刑仍嫌過重者，得免除
    其刑：二、第320條、第321條之竊盜罪。」；本件被告所犯
    刑法第321條之加重竊盜罪，依上開規定，若其犯罪情節輕
    微，顯可憫恕，認依同法第59條規定減輕其刑仍嫌過重者，
    得予免除其刑。本院審酌本案經比對監視器畫面，被告係於
    當日中午約12時26分許竊盜既遂得手，嗣經被害人報警處理
    ，員警乃於下午2時30分許，認被告犯罪嫌疑重大，命被告
    交付所竊得之悠遊卡（內含儲值金額614元），之後以現行
    犯逮捕被告等情，均有監視器翻拍照片、自願受搜索同意書
    、逮捕、拘禁告知本人通知書附卷為憑（見110年度速偵字
    第3585號卷第41、57、65至69頁）；是被告既未於既遂後迅
    速逃離現場，亦未有何躲避員警查緝之情，其當場將竊得之
    葡萄乾食用完畢後，竟仍一直停留在現場長達兩個小時，直
    至員警到場以現行犯逮捕，整體之行竊與查獲過程，確與一
    般財產犯罪之行為人迥異，顯見其行為確有受到精神及智能
    障礙之影響，犯後復積極與被害人和解，並賠償已食用完畢
    之葡萄乾價值6倍之金額即1200元，有和解書在卷可稽（見1
    10年度速偵字第3585號卷第73頁），考量本件之客觀情狀，
    堪認其所侵害之法益，犯罪所生之危害及結果，均屬輕微，
    顯可憫恕，欠缺以刑罰處遇之必要性，不論由應報、一般預
    防、特別預防或修復性司法之角度而言，被告上開所為予以
    犯罪之宣告，即足收非難之效，縱依刑法第59條規定酌減其
    刑，仍嫌過重，爰依刑法第61條第2款之規定免除其刑。
五、末按，犯罪所得，屬於犯罪行為人者，沒收之。但有特別規
    定者，依其規定；前二項之沒收，於全部或一部不能沒收或
    不宜執行沒收時，追徵其價額；犯罪所得已實際合法發還被
    害人者，不予宣告沒收或追徵。刑法第38條之1 第1 項、第
    3 項、第5 項分別定有明文。本件被告所竊得之物，其中悠
    遊卡1張，業已實際發還予被害人，有贓物認領保管單附卷
    可稽（見110年度速偵字第3585號卷第51頁），爰依上開規
    定不予諭知沒收；至已食用完畢之葡萄乾部分，因被告與被
    害人業已達成和解，並賠償被害人等情，已如前述，此部分
    堪認已無犯罪所得可言，亦不予以諭知沒收及追徵，附此敘
    明。　
據上論斷，應依刑事訴訟法第455條之1第1項、第3項、第369 條
第1 項前段、第364 條、第299 條第1 項但書，刑法第321 條第
1 項第6款、第61條第2款，刑法施行法第1 條之1，判決如主文
。　
本案經檢察官張永政聲請簡易判決處刑，檢察官劉世豪到庭執行
職務。
中　　華　　民　　國　　111 　年　　4 　　月　　19　　日
                  刑事第六庭    審判長法  官  柯志民

                                      法  官  陳昱翔

                                      法  官  戰諭威
以上正本證明與原本無異。
本件不得上訴。
                                      書記官  譚系媛
中　　華　　民　　國　　111 　年　　4 　　月　　19　　日

附錄論罪科刑法條：
中華民國刑法第321條：
犯前條第1項、第2項之罪而有下列情形之一者，處6月以上5年以
下有期徒刑，得併科50萬元以下罰金：
一、侵入住宅或有人居住之建築物、船艦或隱匿其內而犯之。
二、毀越門窗、牆垣或其他安全設備而犯之。
三、攜帶兇器而犯之。
四、結夥三人以上而犯之。
五、乘火災、水災或其他災害之際而犯之。
六、在車站、港埠、航空站或其他供水、陸、空公眾運輸之舟、
    車、航空機內而犯之。
前項之未遂犯罰之。